臺灣士林地方法院刑事判決　
110年度交簡上字第53號
上  訴  人  臺灣士林地方檢察署檢察官
被      告  黎白雪  


選任辯護人  劉宛甄律師（法扶律師）
上列上訴人因被告過失傷害案件，不服本院中華民國110年9月16
日110年度交簡字第11號第一審刑事簡易判決（起訴案號：臺灣
士林地方檢察署109年度偵字第13341號），提起上訴，本院管轄
之第二審合議庭判決如下：
　　主          文
上訴駁回。
　　犯罪事實及理由
一、本案經本院合議庭審理之結果，認第一審以被告丙○○（下稱
    被告）犯刑法第284條前段過失傷害罪，量處拘役20日，並
    諭知如易科罰金，以新臺幣（下同）1,000元折算1日，其認
    事、用法及量刑均無不當，應予維持，除引用第一審判決書
    記載之犯罪事實、證據及理由（詳如附件）外，並就證據部
    分補充被告於本院準備程序、審理時之自白（本院卷第78頁
    、第139頁）。
二、檢察官上訴意旨略以：告訴人甲○○因本件車禍受傷，身心受
    創甚鉅，迄今仍就醫治療中，而被告於案發後不聞不問，毫
    無悔意，犯後態度惡劣；且告訴人因此次受傷致無法正常工
    作，經濟上無疑是雪上加霜；再者，被告前於偵查及原審準
    備程序中，皆不願與告訴人和解，綜上，被告惡性實屬重大
    ，是本件原審僅量處被告拘役20日，相當輕微，恐有失當，
    未能使被告罰當其罪，難認原審法院量刑妥適，不足以維護
    社會秩序，彰顯正義。原判決既有量刑輕縱之處，顯悖於罪
    刑相當原則，請將原判決撤銷，更為適當合法之判決等語。
三、按量刑之輕重，係事實審法院得依職權自由裁量之事項，茍
    已斟酌刑法第57條各款所列情狀而未逾越法定刑度，不得遽
    指為違法；又刑罰之量定屬法院自由裁量之職權行使，但仍
    應審酌刑法第57條所列各款事由及一切情狀，為酌量輕重之
    標準，並非漫無限制，在同一犯罪事實與情節，如別無其他
    加重或減輕之原因，下級審法院量定之刑，亦無過重或失輕
    之不當情形，則上級審法院對下級審法院之職權行使，原則
    上應予尊重（最高法院72年台上字第6696號判例、85年度台
    上字第2446號判決意旨參照）。準此，法官之量刑，如非有
    上揭明顯違法之情事，自不得擅加指摘其違法或不當。經查
    ，本案原審於量刑時已依刑法第62條前段關於自首之規定，
    予以減輕其刑，並依刑法第57條規定，具體審酌被告騎乘機
    車本應注意兩車並行之間隔，並隨時採取必要之安全措施，
    竟疏未注意及此，即貿然左行閃避，致告訴人受有左肩膀、
    左前臂、左小腿、左外側足踝及左足背多處擦挫傷、左外側
    足踝深層擦挫傷合併皮膚缺損壞死（約2公分x3公分大小）
    、左腳踝傷口紅腫熱痛等傷害，行為應予非難；惟念及被告
    無前科，素行尚佳，其犯後終能坦承犯行，態度尚可，雖有
    和解意願，惟因被告與告訴人對於求償金額認知歧異致未能
    達成和解等節，復參以被告違反義務之程度，告訴人傷勢、
    意見，被告自述教育程度為國小肄業，已離婚、獨居，須與
    前夫共同扶養未成年子女，現從事美甲業、月收入約2萬5,0
    00元、110年8月份月收入因疫情影響而未達2萬元之家庭經
    濟情況，併審酌考量被告乃越籍人士、109年、110年間因疫
    情影響，各行業均受衝擊，指壓按摩場所甚至關閉停業，乃
    公眾週知之事實，可見被告生活經濟處境確屬窘迫等一切情
    狀，而就被告所犯之過失傷害罪，量處拘役20日，並諭知如
    易科罰金之折算標準，是原審顯已斟酌刑法第57條各款所列
    情狀併檢察官上訴意旨所指各節，另檢察官上訴所指被告不
    願與告訴人和解之部分，查被告於109年11月30日、110年1
    月18日之調解程序均有到場，有調解紀錄表2紙附卷可查（
    本院109年度審交易字第1005號卷第39頁、109年度審交簡字
    第385號卷第43頁），並於原審審判程序表達有和解意願，
    經告訴人表示不用再談（本院110年度交易字第16號卷第109
    頁），可知被告並非全無賠償告訴人損失之意願，又衡被告
    與告訴人雙方事後能否達成民事和解，其成因眾多，尚難以
    被告在事後有無與告訴人達成民事和解或賠償告訴人作為被
    告有無悔意或量刑是否妥當之唯一依據。職此，原審認事用
    法均無違誤，且量刑並未逾越本件罪名法定刑之範圍，亦無
    量刑顯然失輕、失重而違背罪刑相當原則之情形，難認有何
    違法之處。從而，檢察官指摘原審量刑不當部分，即非有據
    ，是其上訴意旨為無理由，應予駁回。
四、至被告並無前科，有臺灣高等法院被告前案紀錄表1紙在卷
    可憑（本院卷第57頁），固符合刑法第74條第1項第1款所定
    之緩刑條件，然經本院審酌被告本件所涉係過失傷害犯罪，
    其所侵害之法益乃屬個人法益，且為專屬性甚強之身體法益
    ，而告訴人既為直接被害人，且其就本件犯罪在法律程序上
    甚至有相當之處分權，此可徵諸刑法第287條前段規定「第2
    84條之罪，須告訴乃論」自明；則被告犯罪後是否已經取得
    告訴人之諒解，或被告是否已經盡其真摯之努力爭取告訴人
    之諒解，乃認定被告是否有以暫不執行為適當情形之重要因
    素之一，而本件被告所為造成告訴人身體受有傷害，雖有和
    解意願，因雙方對金額意見不一致而無法達成和解，和解未
    成之責故未全在被告身上，但告訴人至今未受有彌補亦是事
    實，並經告訴人認定原審量刑過輕，請求檢察官上訴，本院
    斟酌上情，認被告無暫不執行為適當之情事，自不宜緩刑宣
    告。辯護人另為被告請求宣告緩刑，難認有理由，附此敘明
    。
據上論斷，依刑事訴訟法第455條之1第1項、第3項、第368條、
第373條，判決如主文。
本案經檢察官乙○○提起公訴，檢察官謝榮林提起上訴，檢察官林
在培到庭執行職務。
中　　華　　民　　國　　111 　年　　1 　　月　　18　　日
                  刑事第六庭  審判長  法  官  雷雯華
                                      法  官  林哲安
                                      法  官  李欣潔
以上正本證明與原本無異。
本件不得上訴。
                                      書記官  蔡秉芳　　
中　　華　　民　　國　　111 　年　　1 　　月　　22　　日

附錄本案論罪科刑法條
中華民國刑法第284條
因過失傷害人者，處一年以下有期徒刑、拘役或十萬元以下罰金
；致重傷者，處三年以下有期徒刑、拘役或三十萬元以下罰金。

【附件】
臺灣士林地方法院刑事簡易判決　　　　 110年度交簡字第11號
公　訴　人　臺灣士林地方檢察署檢察官
被　　　告　丙○○
選任辯護人　包盛顥律師（法律扶助）
上列被告因過失傷害案件，經檢察官提起公訴（109年度偵字第
13341號），因被告於本院審理時自白犯罪（110年度交易字第16
號），本院認宜逕以簡易判決處刑，爰裁定改行簡易程序，並判
決如下：
    主      文
丙○○犯過失傷害罪，處拘役貳拾日，如易科罰金，以新臺幣壹
仟元折算壹日。
    事實及理由
一、本件除犯罪事實及證據應補充如下外，其餘犯罪事實及證據
    均引用如附件檢察官起訴書之記載：
  ㈠犯罪事實欄一第4 行所載「…本應注意向左閃避時應注意其
    他車輛」應補充記載為「…本應注意向左閃避時應注意其他
    車輛，且於行駛時應注意車前狀況及兩車並行之間隔，並隨
    時採取必要之安全措施…」，第10至11行所載「…甲○○因
    而受有左上下肢多處鈍擦傷、左腳踝傷口紅腫熱痛等傷害」
    應補充記載為「…甲○○因而受有左肩膀、左前臂、左小腿
    、左外側足踝及左足背多處擦挫傷、左外側足踝深層擦挫傷
    合併皮膚缺損壞死（約2 公分x3公分大小）、左腳踝傷口紅
    腫熱痛等傷害…」。
  ㈡證據部分應補充「被告於本院民國109 年11月30日準備程序
    、110 年9 月2 日審理程序之自白」、「新光吳火獅紀念醫
    院109 年7 月3 日新乙診字第000000000 號、109 年7 月13
    日新乙診字第000000000 號乙種診斷證明書各1 份」、「臺
    北市交通事件裁決所110 年8 月2 日北市裁鑑字第00000000
    23號函暨所附臺北市車輛行車事故鑑定會鑑定意見書」等件
    。
  ㈢起訴書證據清單編號1 所載「被告丙○○於偵查中之供述」
    應予刪除；編號2 所載「告訴人甲○○於偵查中之指訴」應
    予刪除；編號3 所載「現場及車損照片共10張」應更正並補
    充記載為「告訴人傷勢照片4 張、現場及告訴人車牌號碼00
    0-000 號普通重型機車、被告車牌號碼000-000 號普通重型
    機車車損照片29張」；編號4 所載「新光吳火獅紀念醫院乙
    種診斷證明書2 份」應補充記載為「新光吳火獅紀念醫院10
    9 年6 月24日新乙診字第00000000P 號、109 年7 月2 日新
    乙診字第00000000P 號乙種診斷證明書各1 份」。
二、論罪科刑
  ㈠核被告所為，係犯刑法第284條前段之過失傷害罪。另按犯人
    在犯罪未發覺之前，向該管公務員告知其犯罪，而不逃避接
    受裁判，即與刑法第62條規定自首之條件相符，不以言明「
    自首」並「願受裁判」為必要；又犯人在其犯罪未發覺前，
    自行向該管公務員申告其犯罪事實，而接受裁判為已足，至
    於嗣後雖就責任事由有所辯解，乃辯護權之行使，不能據此
    即認其先前之自首失其效力（最高法院63年台上字第1101號
    、96年度台上字第7112號判決意旨參照）。本件被告於員警
    獲報前往現場處理時，仍留於現場並當場向員警承認為肇事
    人員等節，有臺北市政府警察局道路交通事故肇事人自首情
    形紀錄表在卷可稽，足見被告於肇事後，在其犯罪被發覺前
    ，即已主動向到場員警承認為肇事之駕駛人，並於本院審理
    程序時坦承犯行，縱其於準備程序期間曾對過失責任有所爭
    執，亦屬其辯護權之正當行使，仍無礙於自首要件之成立，
    乃依刑法第62條前段之規定，減輕其刑。
  ㈡爰以行為人之責任為基礎，審酌被告騎乘機車本應注意兩車
    並行之間隔，並隨時採取必要之安全措施，竟疏未注意及此
    ，即貿然左行閃避，致告訴人受有如本院上揭補充起訴書犯
    罪事實欄記載之傷害，行為應予非難；惟念及被告無前科，
    素行尚佳，有臺灣高等法院被告前案紀錄表附卷可參，其犯
    後終能坦承犯行，態度尚可，雖有和解意願，惟因被告與告
    訴人對於求償金額認知歧異致未能達成和解等節，復參以被
    告違反義務之程度，告訴人傷勢、意見，被告自述教育程度
    為國小肄業，已離婚、獨居，須與前夫共同扶養未成年子女
    ，現從事美甲業、月收入約新臺幣（下同）2 萬5, 000元、
    110 年8 月份月收入因疫情影響而未達2 萬元之家庭經濟情
    況，併審酌考量被告乃越籍人士、109 年、110 年間因疫情
    影響，各行業均受衝擊，指壓按摩場所甚至關閉停業，乃公
    眾週知之事實，可見被告生活經濟處境確屬窘迫等一切情狀
    ，量處如主文所示之刑，併諭知易科罰金之折算標準。至辯
    護人固為被告請求為緩刑之宣告，然因被告尚未與告訴人達
    成和解或賠償其損害，且未得告訴人之諒解，是本院認不宜
    為緩刑之宣告，併此敘明。
三、依刑事訴訟法第449 條第2 項、第3 項、第454 條第2 項，
    刑法第284 條前段、第62條前段、第41條第1 項前段，刑法
    施行法第1 條之1 第1 項，逕以簡易判決處刑如主文。
四、如不服本判決，得於收受送達之日起20日內向本院提出上訴
    書狀。
本案經檢察官乙○○提起公訴，檢察官謝榮林到庭執行職務。
中    華    民    國   110    年    9     月    16    日
                  刑事第五庭  法  官  黃 瀞 儀 
　　　　　　　　　
【原審附件】
臺灣士林地方檢察署檢察官起訴書
                                    109年度偵字第13341號
　　被　　　告　丙○○
上列被告因過失傷害案件，已經偵查終結，認應該提起公訴，茲
將犯罪事實及證據並所犯法條分敘如下：
　　　　犯罪事實
一、丙○○於民國109年6月24日凌晨1時14分許，騎乘車牌號碼000
    -000號普通重型機車，沿臺北市士林區基河路由北往南方向
    騎乘於第2車道，行至臺北市士林區基河路與基河路188巷口
    處時，本應注意向左閃避時應注意其他車輛，而依當時情形
    並無不能注意之情事，竟疏未注意及此，見由李俊輝駕駛之
    車牌號碼0000-00號自用小客車沿臺北市士林區基河路188巷
    由西往東方向右轉基河路，丙○○即貿然向左閃避，適有甲○○
    騎乘車牌號碼000-000號普通重型機車，沿同路段同方向騎
    乘至該處，丙○○機車之左前車身與甲○○機車之右前車身發生
    碰撞，雙方皆人車倒地，甲○○因而受有左上下肢多處鈍擦傷
    、左腳踝傷口紅腫熱痛等傷害。
二、案經甲○○訴由臺北市政府警察局士林分局報告偵辦。
　　　　證據並所犯法條
一、證據清單及待證事實
編號 證據名稱 待證事實 1 被告丙○○於警詢及偵查中之供述 被告固坦承於上開時間騎乘上開機車行經上開地點，惟矢口否認有何過失傷害犯行，辯稱:伊認為自己沒有過失，伊覺得伊是被撞，對方要伊賠償新臺幣1萬元，伊覺得不合理云云。 2 告訴人甲○○於警詢及偵查中之指訴 全部犯罪事實。 3 臺北市政府警察局士林分局交通分隊道路交通事故現場圖、道路交通事故補充資料表、交通事故初步分析研判表各1份、現場及車損照片共10張 證明被告於上開時地，騎乘上開機車，向左閃避時未注意其他車輛，致與告訴人甲○○騎乘之機車發生碰撞之事實。  4 新光吳火獅紀念醫院乙種診斷證明書2份 告訴人受有上開傷害之事實。 
二、核被告丙○○所為，係犯刑法第284條前段之過失傷害罪嫌。
三、依刑事訴訟法第251條第1項提起公訴。
　　此　致
臺灣士林地方法院
中　　華　　民　　國　 109　　年　  9   月　  28   日
                              檢察官　乙○○